臺灣桃園地方法院民事裁定
111年度輔宣字第35號
聲  請  人  許靜芬  
相  對  人  儲竹君  
上列當事人間請求輔助宣告事件，本院裁定如下：
    主      文
宣告儲竹君（女，民國00年0月00日生，身分證統一編號：Z0000
00000號）為受輔助宣告之人。
選定許靜芬（女，民國00年0月0日生，身分證統一編號：Z00000
0000號）為受輔助宣告之人儲竹君之輔助人。
聲請程序費用由受輔助宣告之人儲竹君負擔。
    理      由
一、按對於因精神障礙或其他心智缺陷，致其為意思表示或受意
    思表示，或辨識其意思表示效果之能力，顯有不足者，法院
    得因本人、配偶、四親等內之親屬、最近一年有同居事實之
    其他親屬、檢察官、主管機關或社會福利機構之聲請，為輔
    助之宣告。民法第15條之1第1項定有明文。
二、聲請意旨略以：聲請人為相對人之母。相對人因智能不足領
    有第一類輕度之身心障礙證明，與聲請人於同一間公司任職
    ，擔任行政助理至今約三年多，現月薪約2萬4千元，緣於民
    國111年3月間聲請人發現相對人因聽信網路詐騙可協助其投
    資賺錢，便將自身約60萬至70萬元左右存款轉匯予對方之外
    ，更向銀行和借貸公司借款約50萬至60萬元，之後相對人又
    遭他人以「你幫忙簽名，就給你錢」等話術拐騙而簽署連帶
    保證人，致使相對人負債累累，而聲請人現已代為相對人償
    還約50萬元予借貸公司，並考量相對人缺乏判斷能力，容易
    聽信他人，故為能約制保護相對人之行為，爰依民法第15條
    之1第1項、第1113之1第1項、家事事件法第177條規定，聲
    請宣告相對人為受輔助宣告之人，並指定聲請人為相對人之
    輔助人等語。　
三、經查，聲請人主張上開事實，業據其提出親屬系統表、同意
    書、戶籍謄本、身心障礙證明文件為證，另經本院查詢相對
    人之勞保資料、財產所得資料在卷可稽。且相對人經本院勘
    驗其精神狀況，於鑑定人林俏汎醫師面前點呼相對人，並詢
    問其生出年月日、工作地點、工作職稱、如何去上班、薪水
    多少、受網路詐騙之經過等問題，過程中相對人意識清楚，
    有問有答，尚能切題回覆，且同意擔任相對人之輔助人等語
    （見本院卷第30至32頁）。復經長庚醫療財團法人桃園長庚
    紀念醫院林俏汎醫師鑑定相對人之精神狀況，精神鑑定報告
    書略以：「身體與精神狀態：個案於鑑定當時由案母陪同步
    入診間，意識狀況清楚，肢體健全。對於多數問題，可以口
    語回答（可以回答自己的姓名、出生年月日、可以回答驗定
    當日是民國幾年幾月幾日），個案具有基本的運算能力，但
    需耗費較長的時間，短期記憶力亦可。日常生活狀況：個案
    日常生活皆可自理，包括進食、沐浴、更衣、如廁。個案可
    以回答自己的月薪，當詢問個案關於她投資的內容（是比特
    幣還是外匯），個案無法回答，也不太清楚連帶保證人是甚
    麼。個案有眼神接觸，亦具有合宜表情，個案具基本社交互
    動能力。鑑定結果：輕度智能不足。為意思表示或辨識其意
    思表示效果之能力顯有不足。智能為持續狀態，經適當的復
    健訓練則有進步之可能。結論：由於個案鑑定當時表現，及
    個案提供之病歷顯示，個案於溝通、社交、學業、職業等各
    生活適應功能方面，整體能力與同年齡所預期應有之表現具
    顯著落差。個案在複雜事務處理與決策能力部分顯著落後同
    年齡應有表現，需要外來的協助」等語，此有該院於111年8
    月22日長庚院林字第1110650617號函暨所附之精神鑑定報告
    書1件在卷可稽（見本院卷第34頁至第35頁）。是本院審酌
    相對人精神障礙狀態及心智缺陷之程度等情，並參諸上揭精
    神鑑定報告書之意見，認相對人其為意思表示或受意思表示
    ，或辨識其意思表示效果之能力，顯有不足，符合受輔助宣
    告之要件，是本件聲請為有理由，應予准許，爰依法宣告儲
    竹君為受輔助宣告之人。
四、按受輔助宣告之人，應置輔助人，民法第1113條之1第1項定
    有明文。又按法院為輔助之宣告時，應依職權就配偶、四親
    等內之親屬、最近一年有同居事實之其他親屬、主管機關、
    社會福利機構或其他適當之人選定一人或數人為輔助人；法
    院為選定輔助人前，得命主管機關或社會福利機構進行訪視
    ，提出調查報告及建議；法院選定輔助人時，應依受輔助宣
    告之人之最佳利益，優先考量受輔助宣告之人之意見，審酌
    一切情狀，並注意下列事項：㈠受輔助宣告之人之身心狀態
    與生活及財產狀況。㈡受輔助宣告之人與其配偶、子女或其
    他共同生活之人間之情感狀況。㈢輔助人之職業、經歷、意
    見及其與受輔助宣告之人之利害關係。㈣法人為輔助人時，
    其事業之種類與內容，法人及其代表人與受監護宣告之人之
    利害關係。此觀民法第1113條之1第2項準用第1111第1項、
    第2項、第1111條之1之規定即明。
五、查，就本件適宜由何人擔任輔助人部分，經本院囑請桃園市
    社會工作師公會對兩造進行訪視，桃園市社會工作師公會於
    111年7月13日以桃林字第111498號函所附之監護（輔助）宣
    告調查訪視報告記載略以：「聲請人許靜芬女士為相對人母
    親，與相對人同住且為相對人主要照顧者之一，主責處理相
    對人事務並保管相對人證件，亦與相對人父親儲恬明先生共
    同負擔相對人生活與醫療開銷。訪視期間，相對人口頭表示
    同意本案聲請，亦同意選（指）聲請人許靜芬女士擔任本案
    監護（輔助）人。聲請人許靜芬女士表示，提出本案聲請乃
    相對人父親儲恬明先生與其一起前往法院辦理，相對人父親
    儲恬明先生知悉且同意本案聲請，亦同意選（指）任聲請人
    許靜芬女士擔任本案監護（輔助）人，相關同意書業已於提
    出本案聲請時一併遞交法院。另因聲請人夫妻以為此案聲請
    僅需身為相對人父母的聲請人夫妻同意即可，故僅曾告知相
    對人姊姊儲如瑩女士本案聲請之事，未明確詢問相對人姊姊
    儲如瑩女士是否同意選（指）任聲請人許靜芬女士擔任本案
    監護（輔助）人，且未告知相對人弟弟儲貽平先生本案聲請
    一事，後續若法院認為有必要取得相對人手足同意，則聲請
    人許靜芬女士將再補陳相對人手足之同意書至法院。經訪視
    ，聲請人許靜芬女士具擔任監護（輔助）人意願。綜合評估
    相對人主述和受照顧狀況，以及聲請人許靜芬女士之陳述，
    未見明顯不適任之消極原因，惟仍請鈞院以相對人最佳利益
    為考量，參酌相關事證後予以綜合裁量之」等語（見本院卷
    第33頁至第35頁）。
六、本院斟酌上開訪視評估報告、調查訪視報告及相對人之現況
    ，認聲請人提出本件輔助宣告時表達擔任相對人輔助人之意
    願，有前開訪調查訪視報告在卷可憑，且相對人亦無受聲請
    人不當照顧之情事，聲請人又無何消極不適任之情形，足信
    其當會盡全力保護相對人之權益，並有能力擔負輔助人之職
    務無疑。且相對人於本院訊問時明確表達其信任聲請人，願
    意由聲請人擔任輔助人，其意願自應予以尊重，是若由聲請
    人擔任相對人之輔助人，應屬符合相對人之最佳利益，本院
    爰依上揭法律規定，選定聲請人為相對人之輔助人。至於輔
    助人之職務，可參照民法第1113條之1之規定，並應以善良
    管理人之注意執行職務，附此敘明。
七、爰依家事事件法第177條第2項、第164條第2項，裁定如主文
    。　　
中　　華　　民　　國　　111 　年　　9 　　月　　20　　日
                   家事法庭     法  官　謝伊婷
以上正本係照原本作成。
如對本裁定抗告須於裁定送達後10日內向本院提出抗告狀。
中　　華　　民　　國　　111 　年　　9 　　月　　20　　日
                                書記官　温菀淳